---
title: Disciplina IAED UNESP - COVID-19 no município de Bauru
author: "Plinio Leme"
date: "22/02/2021"
output:
  pdf_document: default
  html_document:
    df_print: paged
    word_document: default
    pdf_document: default
---

```{r setup, include=FALSE}
knitr::opts_chunk$set(echo = TRUE)
knitr::opts_knit$set(root.dir = "C:/disiciplia_analise_exploratoria/tf_plinio_leme")
```
## 1. Introdução

  Esse relatório apresenta informações relativas à pandemia de COVID-19 no município de Bauru. São destacadas as diferentes formas que a doença impactou os moradores da cidade.
  Explorando o genero, a idade, as comorbidades e os tipos de leitos foi possível ver essas diferenças.
```{r ler-arquivos, echo=FALSE}
if (!require(readxl, quietly = TRUE)) install.packages("readxl")
df.mortes <- read_excel("./dados/covid_19_bauru_mortes.xlsx")
#head(df.mortes) 

df.geral <- read_excel("./dados/covid_19_bauru_casos_geral.xlsx")
#head(df.geral) 
```

## 2. Análise Exploratória dos Dados

Na figura 1 temos as mortes por genero Masculino e Feminino, a maior parte dos mortos é do sexo mascuilino, possivelmente isso esta relacionado com as comorbidades(Ver figura 4).

```{r genero, echo=FALSE}
#Plotar sexo dos óbtitos, excluindo os casos com NAN ou NA
temp.sexo <- df.mortes$sexo[!is.na(df.mortes$sexo)]
pct.sexo = round(unname(table(temp.sexo)) / sum(unname(table(temp.sexo)))*100,0)
pct.sexo = paste0(pct.sexo, "%")

graph.sex <- barplot(table(temp.sexo), main = "Figura 1. Gênero",
        ylab = "Número de Óbitos", ylim = c(0,sum(unname(table(temp.sexo)))),
        #legend.text = pct.sexo,
        names.arg = c("Feminino", "Masculino"))
text(x = graph.sex, y = table(temp.sexo), label = pct.sexo, pos = 3, cex = 1.25, col = "red")
axis(1, at=graph.sex, labels=table(temp.sexo), tick=F, las=1, line=-6.5, cex.axis=1.25)
```


```{r hospitalizacao, echo=F}
temp.hosp <- df.mortes$tipo_hosp[!is.na(df.mortes$tipo_hosp)]
pct.hosp = round(unname(table(temp.hosp)) / sum(unname(table(temp.hosp)))*100,0)
pct.hosp = paste(pct.hosp, "%")
```
Em relação ao tipo de hospitalização não foi possível tirar muitas conclusões, os números são muito semelhantes apesar de uma leve vantagem das hospitalizações privadas.
Os dados precisam de mais contextualização para que seja tirada qualquer conclusão, como a proporção de leitos publicos e privados na cidade.

```{r hospitalizacao_1, echo=F}

graph.hosp<- barplot(table(temp.hosp), main = "Figura 2. Tipo de Hospitalização",
        ylab = "Número de Óbitos", ylim = c(0,sum(unname(table(temp.hosp)))),
        #legend.text = pct.sexo,
        names.arg = c("Privado", "Público"))
text(x = graph.hosp, y = table(temp.hosp), label = pct.hosp, pos = 3, cex = 1.25, col = "red")
axis(1, at=graph.hosp, labels=table(temp.hosp), tick=F, las=1, line=-6.5, cex.axis=1.25)

```

É amplamente difundido que a maior mortalidade da doença se da apartir dos 60 anos.
A figura 3 confirma essa informação, mostrando um número maior de mortos dentro dessa faixa etaria.

```{r faixa_etaria, echo=F}
temp.idade <- df.mortes$idade[!is.na(df.mortes$idade)]
idade.tb <- table(temp.idade)
maior.freq.idade = max(idade.tb)

barplot(table(temp.idade), 
                     main = "Figura 3. Faixa etária dos óbitos",
                     ylab = "Número de Óbitos",
                     xlab = "Idade dos pacientes",
                     ylim = c(0,maior.freq.idade + 5))

menor.idade<-unname(summary(temp.idade)["Min."])
maior.idade<-unname(summary(temp.idade)["Max."])
```

Também alinhado com o restante do país, problemas cronicos de saude tem uma relação forte com a mortalidade.

Na figura 4 vemos como a diabetes e problemas cardiorespiratórios se destacam como principais comorbidades.

```{r comorbidades, echo=FALSE}

if (!require(stringr, quietly = TRUE)) install.packages("stringr")

pangram <- df.mortes$comorbidade
texto.1 <- strsplit(pangram, " e ")
texto.2 = unlist(texto.1, use.names=FALSE)
doencas.vi = table(trimws(texto.2))

maior.freq.dv = max(doencas.vi)
maior.freq.dv.name = names(which.max(doencas.vi))
maior.freq.dv.i = unname(which.max(doencas.vi))

indice.vi.1<-which.max(doencas.vi > 5)
indice.vi.2<-which.max(doencas.vi < 84)

pct.doencas<-sort(round((doencas.vi[which(doencas.vi >= 5)] / sum(doencas.vi))*100,1))

pct.doencas.p = paste0(pct.doencas, "%")
graph.diseases = barplot(sort(doencas.vi[which(doencas.vi >= 5)]), 
                    main = "Figura 4 - Principais Comorbidades",
                    ylab = "Numero de Óbitos",
                    xlab = "Comorbidade",
                    ylim = c(0,maior.freq.dv + 5),
                    names.arg = names(sort(doencas.vi[which(doencas.vi >= 5)])),
                    axisnames = T)

```